【裁判字號】    98,審事聲,140
【裁判日期】    981105
【裁判案由】    返還提存物
【裁判全文】
臺灣臺北地方法院民事裁定           98年度審事聲字第140號
異  議  人  丙○○
相  對  人  乙○○
            甲○○
上列當事人間聲請返還提存物事件，異議人對於民國98年9月11
日本院98年度審司聲字第1102號裁定聲明異議，本院裁定如下：
    主  文
異議駁回。
異議程序費用由異議人負擔。
    理  由
一、按訴訟終結後，供擔保人證明已定二十日以上之期間，催告
    受擔保利益人行使權利而未行使者，法院應依供擔保人之聲
    請，以裁定命返還其提存物或保證書，民事訴訟法第一百零
    四條第一項第三款定有明文。前開規定，於其他依法令供訴
    訟上之擔保者準用之，並為同法第一百零六條所明定。所謂
    「訴訟終結」，係指本案之訴訟已經確定或和解等情形而言
    。是債權人於本案訴訟確定後，再定二十日以上之期間催告
    受擔保利益人行使權利而未行使，法院可裁定准許債權人領
    回擔保物。
二、本件異議人異議意旨略以：異議人向相對人所提起之損害賠
    償訴訟，雖經本院以97年度北小字第3896號判決駁回，但當
    時係因假扣押裁定未經撤銷，與民事訴訟法第五百三十一條
    規定不符而遭判決駁回異議人之訴，此非謂異議人並無因假
    扣押所受損害發生；相對人於上開損害賠償事件終結後始撤
    回假扣押執行、撤銷假扣押裁定，顯係規避損害賠償且蒙蔽
    應供擔保原因消滅之事實，原裁定理由不當，為此提起異議
    ，求為廢棄原裁定等語。
三、惟按，民事訴訟法第一百零四條第一項第三款所謂之「訴訟
    終結」，在假扣押之情形，係指依假扣押所保全之請求提起
    之本案訴訟終結；如供擔保人未提起本案訴訟時，則指假扣
    押裁定及假扣押執行程序均不存在者而言（最高法院92年度
    台抗字第19號裁定參照）。經查，相對人與異議人間請求給
    付報酬事件，相對人前遵本院97年度裁全字第2506號民事裁
    定為擔保假扣押，曾提供新台幣肆萬仟元為擔保金，並以
    本院97年度存字第1947號擔保提存事件提存在案；嗣相對人
    就其依假扣押所欲保全之請求提起本案訴訟，則經本院以97
    年度北小字第2419號、97年度審小上字第13號判決駁回其訴
    確定；上情已經本院調閱本院97年度裁全字第2506號及97年
    度執全字第1139號假扣押事件、本院97年度存字第1947號擔
    保提存事件、本院97年度北小字第3896號兩造間損害賠償事
    件查閱無訛（前述97年度北小字第2419號、97年度審小上字
    第13號判決書已附於本院97年度北小字第3896號兩造間損害
    賠償事件卷中，足資查證）。準此，堪認相對人所為假扣押
    ，其本案訴訟已告終結。
四、次查，相對人曾於本院97年度北小字第2419號、97年度審小
    上字第13號判決確定後之97年10月23日催告異議人行使權利
    ，有存證信函在卷可稽（見原審卷第4至5頁），該存證信函
    已經異議人收受，為異議人所不爭執者。而異議人固以：本
    院97年度北小字第3896號判決當時係以假扣押裁定未經撤銷
    ，與民事訴訟法第五百三十一條規定不符而遭判決駁回異議
    人之訴，此非謂異議人並無因假扣押所受損害發生等語為其
    主張之依據。然查，異議人在就其因假扣押所受損害提起訴
    訟，遭本院臺北簡易庭以97年度北小字第3896號判決駁回後
    迄今，亦未再向相對人就其因假扣押所受損害行使權利，除
    經本院調閱本院97年度北小字第3896號損害賠償事件卷宗查
    閱外，另有本院民事紀錄科查詢表附卷足佐。據此，假扣押
    本案訴訟終結後，已經相對人定二十日以上期間催告受擔保
    利益人即異議人行使權利而未行使，堪以認定。
五、綜上，本件相對人在本案訴訟程序終結後，定二十日以上之
    期間催告異議人行使權利而未行使，核與民事訴訟法第一百
    零六條準用同法第一百零四條第一項第三款規定相符，相對
    人聲請返還提存物，即屬正當，應予准許。原裁定准許相對
    人所為聲請，理由雖有不同，但結論並無二致，本件異議意
    旨指摘原裁定不當，求為廢棄，為無理由，應予駁回其異議
    。
六、結論，本件異議為無理由，依民事訴訟法第二百四十條之四
    第三項前段、第九十五條、第七十八條，裁定如主文。
中    華    民    國    98    年    11    月    5     日
                  民事第六庭  法  官  賴錦華
以上正本係照原本作成。
如對本裁定抗告，須於裁定送達後十日之不變期間內，向本院提
出抗告狀。
中    華    民    國    98    年    11    月    5     日
                              書記官  張馨文


司法院資訊處製作；財團法人民間司法改革基金會備份。
